臺灣高雄地方法院刑事判決　　　　　　　　　　　　　九十年度交易字第一七二號
　　公　訴　人　臺灣高雄地方法院檢察署檢察官
　　被　　　告　丁○○
　　指定辯護人　本院公設辯護人　戊○○
右列被告因過失傷害案件，經檢察官提起公訴（九十年度調偵字第一四○號），本院
判決如左：
    主  文
丁○○過失傷害人，處拘役參拾日，如易科罰金，以參佰元折算壹日。
    理  由
一、丁○○雖考領有重型車駕駛執照，惟其係智能障礙患者，對外界之知覺理會與判
    斷作用，以及視動協調、應變及動作反應能力，因智能不足所致而顯著低於普通
    人之平均程度，為精神耗弱之人。於民國八十九年五月七日上午，丁○○騎乘車
    牌號碼ＸＪＣ─三三二號重型機車，沿高雄市○○○路由東往西方向行駛，於同
    日上午六時四十五分許，行至五福四路二二九號堀江商場前時，本應注意行近行
    人穿越道前，應減速慢行，遇有行人穿越時，無論有無交通警察指揮或號誌指示
    ，均應暫停讓行人優先通過，並應注意車前人、車狀況，隨時採取必要之安全措
    施，以避免危險之發生，而當時天氣晴，日間光線自然，視距良好，道路舖有柏
    油，並無障礙物或其他缺陷，且依其智識、能力亦無不能注意之情事，詎於行至
    前揭行人穿越道前時，疏未注意行人甲○○亦正徒步沿行人穿越道由南往北橫越
    五福四路，又疏未禮讓行人甲○○先行，即貿然駕駛機車直駛，造成所駕駛之機
    車撞及甲○○，致甲○○受有右大腿轉子骨折之傷害。
二、案經甲○○訴由臺灣高雄地方法院檢察署檢察官偵查起訴。
    理  由
一、被告丁○○係中度智能障礙患者，有中華民國殘障手冊影本在卷可憑，且其於本
    院審理時，對本院所訊問之部分問題，無法為完全之陳述，是本院爰依刑事訴訟
    法第三十一條第一項後段指定公設辯護人為其辯護，合先敘明。
二、訊據被告丁○○，對於右揭時、地撞及被害人甲○○，致其受有前開傷害之事實
    ，坦承不諱，並有道路交通事故調查報告表、現場照片及現場談話紀錄表附卷可
    資佐證。被告自白，堪以採信。
三、按汽車（依道路交通安全規則第二條第一款、第三條第六款規定，機車係屬道路
    交通管理處罰條例及該條例第九十二條授權制定之道路交通安全規則所規定之「
    汽車」之一種）行經行人穿越道前，應減速慢行，遇有行人穿越時，無論有交通
    警察指揮或號誌指示，均應暫停讓行人通過；又汽車行駛時，駕駛人應注意車前
    狀況，並隨時採取必要之安全措施，以避免危險之發生，道路交通安全規則第一
    百零三條、第九十四條第三項分別定有明文，此亦為考領有重型機車駕駛執照之
    被告應注意之義務並能注意之義務（有重型機車駕駛執照影本存卷可憑），而肇
    事當時之天侯晴，日間有自然光線，道路鋪有柏油，乾燥無缺陷，亦無任障礙物
    ，視距良好，有前揭道路交通事故調查報告表可憑，再依被告之智識、能力等情
    ，亦無不能注意之情事，而告訴人甲○○係自被告左側穿越五福四路，且係在被
    告所行駛之車道內撞到告訴人甲○○，此有上開道路交通事故調查報告表可憑，
    是告訴人甲○○當時已橫越五福四路，走近被告所行駛之車道無訛，而肇事當時
    之視距良好已如前述，從而被告如稍加注意，應可發現告訴人正徒步自其左方穿
    越道路，詎竟疏未注意車前狀況，而未能適時發現正穿越道路之告訴人甲○○，
    致所駕駛之機車撞及告訴人甲○○，被告之駕駛行為有疏失至為顯然。又告訴人
    確因本件車禍受有右大腿轉子骨折傷，此有大千醫院八十九年十一月四日出具之
    診斷證明書附在偵查卷可憑。雖告訴人之子乙○○指稱：告訴人甲○○於本件車
    話發生前，身體強健，並無其他病症，其於九十年五月十日死亡，係因本件車禍
    所造成云云，並傳訊證人即告訴人甲○○之同居人丙○○為證。惟查，告訴人於
    九十年五月十日即本件車禍發生一年後，因尿毒症敗血症不幸在大千醫院死亡，
    雖有大千醫院九十年五月十日死亡證字第捌拾壹號死亡證明書存卷可佐，然告訴
    人甲○○於本件車禍發生當日先至阮外科醫院就診，再轉至大千醫院檢查後，發
    現右股骨轉子間骨折，經治療後，右股骨轉子間骨折復位，鋼板螺釘固定良好，
    合併骨折，部分癒合，且病患術後沒有右髖不舒服之情形發生，此有阮綜合醫院
    及大千醫院之病歷影本在卷可憑，至其在九十年五月十日因尿毒症導致敗血症而
    在大千醫院死亡，應是自身疾病所引起，與本件車禍無相當因果關係。況本院依
    職權將告訴人甲○○之大千醫院及阮綜合醫院之病歷影本暨Ｘ光片送行政院衛生
    署鑑定結果亦認為，依據告訴人甲○○於八十九年五月十八日在大千醫院會診內
    科之紀錄，顯示告訴人甲○○已有慢性腎臟衰竭病史數年，其於八十九年五月七
    日住院時，血液肌酸酐已為五˙五ｍｇ／ｄｌ，並於同年月十八日升至八˙七ｍ
    ｇ／ｄｌ，其腎功能惡化與車禍無直接關係；至告訴人在九十年五月十日因敗血
    症死亡，係因尿毒病患抵抗力較一般人差，其因尿毒導致敗血症發生率比一般人
    高，但其尿毒症與車禍無直接關係，故其敗血症亦與車禍無關，此有行政院衛生
    署九十一年三月十一日衛署醫字第○九一○○二○七一二號函在卷可憑，是告訴
    人之子乙○○上開指述，並無證據證明，雖無足取，惟告訴人所受前開傷害與被
    告犯行間，顯有相當因果關係。本件罪證已臻明確，被告過失傷害犯行，洵堪認
    定。
四、次查：被告為中度智能障礙患者乙節，有上開殘障手冊影本在卷可憑。按刑法上
    之心神喪失與精神耗弱，應依行為時精神障礙程度之強弱而定，如行為時之精神
    ，對於外界事務全然缺乏知覺理會及判斷作用，而無自由決定意思之能力者，為
    心神喪失，如此項能力並非完全喪失，僅較普通人之平均程度顯然減退者，則為
    精神耗弱。本件被告對其駕駛機車不慎撞及告訴人甲○○乙情，尚能陳述（見本
    院九十一年四月三日筆錄），足見其並非對於過失傷害之行為毫無認識；且經本
    院囑託高雄醫學大學附設中和紀年醫院對於被告之精神狀態實施鑑定，該院認被
    告為輕度智能障礙程度，其動作的速度和視動協調能力差，應變及動作反應較慢
    ，知覺組織能力、概化能力和和抽象思考能力皆落後於一般水準頗多，應已達精
    神耗弱之程度，此有該院九十一年六月二十八日（九一）高醫附秘字第一六八二
    號函附精神鑑定報告書在卷可憑，且被告於本院審理時之精神狀態及答辯，其是
    非辨別能力均顯較社會一般通常人為低，足證被告於案發時雖非毫無對於外界事
    務之知覺理會及應變、動作反應能力，仍顯程度為低，係屬精神耗弱之人甚明。
五、核被告丁○○所為，係犯刑法第二百八十四條第一項前段之過失傷害罪。被告為
    汽車駕駛人，行經行人穿越道前不依規定讓行人先行，因而致人受傷，依法應負
    刑事責任，應依道路交通管理處罰條例第八十六條第一項之規定加重其刑。再被
    告行為當時係精神耗弱之人，如前已述，酌依刑法第十九條第二項規定減輕其刑
    ，並依法先加重後遞減輕之。爰審酌被告又疏未注意車前狀況及禮讓行人穿越道
    上之行人先行而肇事，犯後坦承犯行，態度良好，惟因和解金額差距過大而無法
    達成和解，及告訴人所受傷勢等一切情狀，爰量處如主文所示之刑，並諭知易科
    罰金折算標準。
據上論斷，應依刑事訴訟法第二百九十九條第一項前段，道路交通管理處罰條例第八
十六條第一項、刑法第二百八十四條第一項前段、第十九條第二項、第四十一條第一
項，罰金罰鍰提高標準條例第一條前段、第二條，判決如主文。
中      華      民      國    九十一    年      七      月    二十九    日
                                  臺灣高雄地方法院交通法庭
                                     法  官    廖純卿
右正本證明與原本無異。
如不服本判決，應於判決送達後十日內，向本院提出上訴狀。
                                     書記官    劉企萍
中     華       民      國    九十一    年      七      月    二十九    日
附錄法條：
中華民國刑法第二百八十四條
 (過失傷害罪)
因過失傷害人者，處六月以下有期徒刑、拘役或五百元以下罰金，致重傷
者，處一年以下有期徒刑、拘役或五百元以下罰金。
從事業務之人，因業務上之過失傷害人者，處一年以下有期徒刑、拘役或
一千元以下罰金，致重傷者，處三年以下有期徒刑、拘役或二千元以下罰
金。
